臺灣宜蘭地方法院刑事判決　　　　　　　96年度交易字第59號
公　訴　人　臺灣宜蘭地方法院檢察署檢察官
被　　　告　甲○○
　　　　　　　　　　（另案在臺灣宜蘭監獄執行）
上列被告因過失傷害案件，經檢察官提起公訴（96年度偵緝字第
77號），本院判決如下：
    主  文
甲○○無罪。
    理  由
一、公訴意旨略以：被告甲○○於民國95年4月7日12時30分許，
    駕駛車牌號碼3290-KN號自用小客車搭載友人乙○○，沿宜
    蘭縣礁溪鄉○○路由南向北方向行駛，途經仁愛路36號前，
    原應注意車前狀況，並隨時採取必要安全措施，且依當時情
    形路面乾燥、無缺陷、無障礙物、視距良好，客觀上並無不
    能注意之情事，竟疏於注意，適有陳連旺無照騎乘車牌號碼
    PPZ-130號機車，沿仁愛路由北向南往大忠路方向逆向駛來
    ，2車發生撞擊，致被害人陳連旺當場人車倒地並因此受有
    頭部外傷併腦挫傷及腦出血、右側脛骨骨折、頭皮壞死及缺
    損等傷害。因認被告涉犯刑法第284條第1項前段之過失傷害
    罪嫌等語。
二、按犯罪事實應依證據認定之，無證據不得認定犯罪事實﹔不
    能證明被告犯罪者，應諭知無罪之判決，刑事訴訟法第154
    條第2項、第301條第1項分別定有明文。又刑事訴訟法第161
    條第1項規定，檢察官就被告犯罪事實，應負舉證責任，並
    指出證明之方法。因此，檢察官對於起訴之犯罪事實，應負
    提出證據及說服之實質舉證責任。倘其所提出之證據，不足
    為被告有罪之積極證明，或其闡明之證明方法，無從說服法
    官以形成被告有罪之心證，基於無罪推定之原則，自應為被
    告無罪判決之諭知（最高法院92年臺上字第128號判例要旨
    參照）。
三、公訴人認被告涉有過失傷害罪嫌，係以：(1)被告於警詢及偵
    查中之供述、(2)告訴人丙○○○及告訴代理人丁○○於警詢
    及偵查中之指述、(3)證人乙○○於警詢之證詞、(4)被害人陳
    連旺於偵訊時之指訴、(5)證人莊宗霖於偵訊之證詞、(6)財團
    法人羅許基金會羅東博愛醫院診斷證明書影本、醫師說明表
    、道路交通事故現場圖、道路交通事故調查報告表、現場照
    片及車損照片共12幀、臺灣宜蘭地方法院檢察署96年1月29
    日勘驗筆錄、現場簡圖、道路交通事故調查報告表、勘驗現
    場照片5幀、被害人陳連旺照片1張，資為論據。訊據被告則
    堅詞否認有何過失傷害之犯行，辯稱：伊當時在遵行車道內
    行駛，係被害人突然逆向行駛至伊車道，伊根本不及閃避，
    並無過失可言等語。
四、經查：
 (一) 被告於前揭時間駕駛車牌號碼3290-KN號自用小客車搭載友
    人乙○○，沿宜蘭縣礁溪鄉○○路由南向北往德陽路方向行
    駛，在仁愛路36號前，與被害人所駕駛之車號PPZ-130號機
    車發生撞擊，致被害人受有起訴書所載傷勢乙節，業據被害
    人、告訴人指訴明確，且為被告所不爭執，並有道路交通事
    故現場圖、道路交通事故調查報告表及現場照片、診斷證明
    書、現場照片及車損照片等件存卷可考，可堪認定。惟被告
    就前揭事故應否負過失責任，則需積極證據加以認定。
 (二) 關於本件事故之發生，依被害人之指訴，其陳稱並無法敘述
    車禍發生之情形等語（見96年度偵續字第2號偵查卷第15頁
    ）。依目擊證人乙○○於警詢、本院審理時所證述，上揭時
    地係被害人自宜蘭縣礁溪鄉○○路公共浴池出來後，騎乘機
    車於仁愛路由德陽路往大忠路方向（由北往南）行駛，嗣並
    逆向行駛至對向被告之遵行車道等語（見警卷第8頁背面、
    第9頁、本院卷第35頁）。另依道路交通事故現場圖以觀，
    事故發生後被告所駕駛之自小客車係車頭大致朝向北方，停
    在礁溪鄉○○路由南往北之車道上，而被害人所騎乘之機車
    亦倒於同車道上；又自小客車車損位置在右前角處，該機車
    車損位置在右前車身處，被害人係右側脛骨骨折之傷害等事
    實，亦有現場照片、車損照片及診斷證明書可參，足認被告
    係右前車頭與被害人機車右前車身碰撞，前開事證與證人乙
    ○○所述被害人逆向行駛至被告遵行車道後發生碰撞等情節
    相符。應認被告辯稱當時其在遵行車道內行駛，被害人則逆
    向行駛至其車道上而相撞等情，可堪採信。又依目擊證人乙
    ○○於本院審理時證述：「老伯（指被害人）騎機車越騎越
    偏向我們我們這邊，當時被告有看到並按喇叭，他不知道是
    不是沒有聽到，還是越騎越過來，被告再按1次喇叭，我們
    的車子快與老伯機車撞到的時候，老伯機車突然偏過來，然
    後就撞到了」、「我剛看到的時候，老伯騎在對向車道」、
    「（問：在距離你們車子多遠的時候，老伯的車子逆向？）
    大概2、3部自小客車的長度」、「（問：既然很早就發現機
    車往你們這邊偏，為何還會撞到？）剛開始慢慢偏，過了雙
    黃線突然偏向副駕駛座」、「（問：被害人機車從你車頭左
    邊突然右轉，發現的時候距離多遠？）差不多5公尺」、「
    不知道對方會突然轉到我們前方」等語（見本院卷第35、36
    、39、40頁），與被告前揭所辯情節大致相符，公訴人對於
    該證人所述當日情節亦表無意見。應認被告辯稱當日其行駛
    於遵行車道內，因被害人逆向駛入其車道而發生本件事故等
    語，尚非無據。
 (三) 按汽車駕駛人對於防止危險發生之相關交通法令之規定，業
    已遵守，並盡相當之注意義務，以防止危險發生，始可信賴
    他人亦能遵守交通規則並盡同等注意義務。若因此而發生交
    通事故，得以信賴原則為由免除過失責任（最高法院84年臺
    上字5360號判例意旨參照）。查本案肇事當時，被告係在遵
    行車道內行駛等情，已見前述；又汽車在未劃設慢車道之雙
    向2車道行駛時，均應在遵行車道內行駛，在劃有分向限制
    線之路段，不得駛入來車之車道內，道路交通安全規則第97
    條第1項第1、2款規定甚明。公訴人認被告未注意車前狀況
    ，並舉證人即到場員警莊宗霖於偵查中之證詞及臺灣宜蘭地
    方法院檢察署勘驗筆錄、現場簡圖、勘驗現場照片5幀為據
    。然查：證人莊宗霖固證稱：其認機車方面逆向行駛，自小
    客車方面未注意車前狀況，為本案肇事原因等語，惟該員警
    非在場證人，亦並非專業資格之車禍鑑定人士，其個人研判
    意見之證詞，實不足採為不利於被告之認定。又依勘驗筆錄
    及現場簡圖內容，被告距離被害人自礁溪鄉公共浴池出來地
    點為207.7公尺。然則本件肇事地點係劃有分向限制線之路
    段，此有道路交通事故現場圖可稽，則被告縱使在被害人機
    車駛出礁溪鄉公共浴池後，即可見到被害人之機車，且兩車
    相距尚有207.7公尺，然被害人機車一開始既係行駛於被告
    之對向車道，且該路段劃有禁止車輛跨越之分向限制線，則
    被告對於行駛於對向車道之被害人機車動向，是否仍負車前
    狀況之注意義務，本有疑義。又被告於警詢中供稱其當時之
    車速約30至40公里等語，證人乙○○證述被害人係於行駛至
    分向限制線附近時突然偏入被告遵行車道時，兩車距離僅5
    公尺左右等情；參考汽車行駛距離及反應距離一覽表，被告
    之行駛車速，所需反應距離為6.24至8.32公尺，則以被害人
    突然駛越分向限制線侵入被告遵行車道時兩車距離及被告所
    需反應距離以觀，被告於被害人侵入其車道後縱旋即採緊急
    剎車之動作，亦無法避免本件事故之發生，難認被告有何注
    意義務之違反。綜上，本案被告既係遵守交通安全規則在遵
    行車道內行駛，則其信賴其他參與交通之對方亦能遵守交通
    規則行駛，而對於不可預知之被害人逆向駛入其車道之違規
    行為，應無預防之義務。經送臺灣省基宜區車輛行車事故鑑
    定委員會、臺灣省車輛行車事故覆議鑑定委員會鑑定結果，
    亦均採相同見解，認：被告駕駛自用小客車依遵行方向車道
    行駛，應無肇事因素，有前開鑑定委員會95年7月17日基宜
    鑑字第0955002036號函所附鑑定意見書、前該覆議鑑定委員
    會95年8月24日府覆議字第0950100687號函存卷可按。
五、綜上，本件被告與被害人固於前揭時地發生車輛碰撞，被告
    既行駛於自己遵行車道內，對於對向車道之被害人機車駛越
    分向限制線侵入其車道之擦碰事件，應屬不能預見。公訴人
    並未提出其他證據，足認被告有公訴人所指注意義務之違反
    ，而堪認被告有公訴人所指過失傷害犯行。公訴人所舉事證
    既無從說服本院以形成被告有罪之心證，依上揭法條規定及
    說明，自應為被告無罪判決之諭知。
據上論斷，應依刑事訴訟法第301條第1項，判決如主文。
本案經檢察官賴慶祥到庭執行職務
中　　華　　民　　國　　96　　年　　8 　　月　　1 　　日
                  刑事第三庭法　官　   鄧晴馨
以上正本證明與原本無異。
如不服本判決應於收受本判決後10日內向本院提出上訴書狀，並
應敘述具體理由。若未敘述理由者，應於上訴期間屆滿後20日內
向本院補提理由書狀(均須按他造當事人之人數附繕本)。
                            書記官     林秀麗
中　　華　　民　　國　　96　　年　　8 　　月　　2 　　日
